【裁判字號】    99,聲判,28
【裁判日期】    990226
【裁判案由】    聲請交付審判
【裁判全文】
臺灣臺北地方法院刑事裁定              99年度聲判字第28號
聲  請  人  吉甫國際股份有限公司
代  表  人  甲○○
代  理  人  陳和貴律師
            馮馨儀律師
被      告  乙○○
            丙○○
上列聲請人因告訴被告等詐欺等案件，不服臺灣高等法院檢察署
檢察長駁回再議之處分（原處分案號：九十九年度上聲議字第四
五四號），聲請交付審判，本院裁定如下：
    主  文
聲請駁回。
    理  由
一、聲請人原告訴及告發意旨略以：
    聲請人於民國九十二年間，持合作金庫（現改制為合作金庫
    商業銀行）圓山支庫為擔當付款人、面額共計新臺幣（下同
    ）四千二百二十一萬元之本票四十八紙，向案外人中央租賃
    股份有限公司（下稱中央租賃公司）辦理融資貸款（中央租
    賃公司之董事長陳田鈺、總經理陳英傑部分，另由臺灣高等
    法院以九十八年度上重訴字第十二號案件審理中），而於九
    十二年十月七日簽訂分期付款買賣契約書，以上開本票供擔
    保。中央租賃公司依約本應於九十二年十一月一日撥款，卻
    以各項藉詞遲未撥款，聲請人乃於同年十二月四日主張解除
    契約，惟中央租賃公司除退還其中七紙本票外，餘均推託銀
    行作業問題，未能立即返還。嗣經聲請人查知，中央租賃公
    司於九十二年十月八日，持附表所示之十二紙本票，及中央
    租賃公司臺中分公司所開立「衣服乙批」之發票影本，向中
    央信託局（已改制併入臺灣銀行，下簡稱中信局）申辦墊付
    國內票款（即客票融資），而承辦人員副經理即被告乙○○
    、襄理即被告丙○○明知：(一)中央租賃公司並非經營衣服製
    造、買賣業者，不會開立衣服買賣之銷項發票；(二)中央租賃
    公司臺中分公司於九十一年一月十一日即辦理停業，不可能
    於九十二年十月七日開立發票；(三)開立發票表示貨物交付、
    貨款已收，應不會有應收票款存在；(四)且本票金額與發票金
    額並不相符；故中央租賃公司乃係將惡意詐取聲請人所得之
    本票轉申請客票融資，竟與陳英傑、陳田鈺共同基於意圖為
    中央租賃公司不法所有之犯意聯絡，違背中信局之委任任務
    ，違法增加放款予中央租賃公司，而取得聲請人之本票，後
    因中央租賃公司爆發財務危機，中信局即持附表所示之本票
    對聲請人主張票據權利，致聲請人受有損害，因認被告二人
    涉有違反銀行法第一百二十五條之二之背信罪嫌，以及與中
    央租賃公司之陳英傑、陳田鈺共同涉有刑法第三百三十九條
    第一項之詐欺罪嫌云云。
二、聲請交付審判意旨略以：
  (一)由陳英傑、陳田鈺於另案偵、審時之證詞，可知中央租賃公
    司並未取得分期買賣契約書租金所得之「應收票據」及實際
    交易憑證發票，實際上聲請人所開立之票據與中央租賃公司
    臺中分公司間並無對價關係。被告二人於九十二年十月八日
    ，故意隱瞞如附表所示之本票均係存入中央租賃公司之「中
    信局備五七五七八」備償帳戶，竟在中央租賃公司臺中分公
    司偽造之銷貨發票之副聯影本上蓋用：「本發票已在中央信
    託局融資新臺幣（下同）一千零五十五萬二千五百元，不得
    註銷，九二、十、八」之戳記，逕予撥款七百七十萬元入中
    央租賃公司之帳戶，共同與中央租賃公司以無對價關係詐取
    聲請人價值一千零五十五萬二千五百元之融資擔保本票，且
    貸款利息高達百分之三十七，遠高於市場行情，且違反法定
    最高利率百分之二十之規定，更遠高於借款契約第五條所約
    定之利率，由是可認被告二人係以顯不相當之對價取得如附
    表所示之本票，堪認被告二人係與中央租賃公司事前謀議，
    構成詐欺、背信罪嫌；
  (二)被告二人蓄意違反財政部九十年四月十七日臺財融（一）字
    第九○七三四六九五號函，以品項為「衣服乙批」之偽造銷
    貨發票副聯影本充作中央租賃公司收取資本或營業租賃分期
    付款買賣契約書租金之實際交易憑證發票，辦理墊付國內票
    款，而衣服顯非租賃之標的物，是被告二人所收取之本票，
    亦不符銀行法第十二條第三款所稱之「借款人營業交易所發
    生之應收票據」，其等所為實構成詐欺、背信及違反銀行法
    罪嫌；
  (三)另查，中央租賃公司向中央信託局申辦墊付國內票款時所據
    以申貸之發票副聯影本上係蓋用中央租賃公司臺中分公司之
    統一發票專用章，與借款申請人不符、金額不符、且品項未
    記載品名、數量、單價等，倘被告二人未與陳田鈺、陳英傑
    事前謀議，必當明察而拒絕其貸款申請甚明；
  (四)又中央租賃公司臺中分公司早於九十一年一月十一日辦理停
    業，於九十二年十月時顯無銷貨事實，而停業登記乃公示資
    料，任何人均可輕易查詢，被告二人倘非事前與陳田鈺、陳
    英傑謀議，當無核准其貸款申請之理；
    因認被告乙○○、丙○○均與陳田鈺、陳英傑共同涉犯刑法
    第三百九十九條第一項之詐欺取財罪嫌、及銀行法第一百二
    十五條之二之背信罪嫌云云。
三、按告訴人不服上級法院檢察署檢察長或檢察總長認再議為無
    理由而駁回之處分者，得於接受處分書後十日內委任律師提
    出理由狀，向該管第一審法院聲請交付審判。法院認為交付
    審判之聲請不合法或無理由者，應駁回之。刑事訴訟法第二
    百五十八條之一、第二百五十八條之三第二項前段，分別定
    有明文。而刑事訴訟法第二百五十八條之一所謂之駁回處分
    ，係指第二百五十八條之駁回處分，即告訴人對檢察官所為
    之不起訴處分與緩起訴處分聲請再議，經上級檢察署檢察長
    認再議為無理由而以處分書駁回者而言。至於再議不合法之
    情形，目前檢察實務均係以公函通知再議不合法之意旨，並
    無製作處分書，並不屬於第二百五十八條之駁回處分，不得
    對之提起交付審判，合先敘明。
四、經查：
  (一)就聲請人主張被告二人違反銀行法第一百二十五條之二之背
    信罪嫌部分：
    依聲請人原告訴、告發及聲請內容觀之，就其主張被告乙○
    ○、丙○○共同違反銀行法第一百二十五條之二之背信罪嫌
    部分，因被告乙○○、丙○○均係受中央信託局委任處理事
    務之人，而非受聲請人委任處理事務，聲請人顯非犯罪直接
    被害人，所為陳述係屬告發性質，而非告訴，是臺灣臺北地
    方法院檢察署檢察官乃將聲請人改列為告發人，以九十八年
    度偵字第二五二三九號不起訴處分書為不起訴處分，聲請人
    不服，乃於九十九年一月四日聲請再議，嗣經臺灣高等法院
    檢察署以九十九年一月十五日檢紀來字第○九九○○○○○
    七八號函，認聲請人就此部分聲請再議不合法，函知聲請人
    ，此有上揭函文一件在卷可稽，是聲請人就此部分聲請交付
    審判之對象為上開臺灣高等法院檢察署通知之函文，並非檢
    察官依法為不起訴處分後再議無理由又遭駁回之處分，揆諸
    上揭說明，聲請人就此部分聲請交付審判，顯然於法不合，
    且屬無從補正，應予駁回。
  (二)就聲請人主張被告二人與陳田鈺、陳英傑共同涉犯刑法第三
    百三十九條第一項之詐欺罪嫌部分：
  1.按刑事訴訟法第二百五十八條之一規定聲請人得向法院聲請
    交付審判，係對於「檢察官不起訴或緩起訴裁量權」制衡之
    一種外部監督機制，法院僅就檢察官所為不起訴或緩起訴之
    處分是否正確加以審查，以防止檢察機關濫權，依此立法精
    神，交付審判審查之範圍不得逾越原告訴之界限，且同法第
    二百五十八條第三項規定法院審查聲請交付審判案件時「得
    為必要之調查」，其調查證據之範圍，自應以偵查中曾顯現
    之證據為限：而同法第二百六十條對於不起訴處分已確定或
    緩起訴處分期滿未經撤銷者得再行起訴之規定，其立法理由
    說明該條所謂不起訴處分已確定者，包括「聲請法院交付審
    判復經駁回者」之情形在內，是前述「得為必要之調查」，
    其調查證據範圍，更應以偵查中曾顯現之證據為限，不得就
    聲請人新提出之證據再為調查，亦不得蒐集偵查卷以外之證
    據，否則，將與刑事訴訟法第二百六十條之再行起訴規定，
    混淆不清，亦將使法院僭越檢察官之職權，而有回復「糾問
    制度」之虞（臺灣高等法院九十一年四月二十五日刑庭會議
    法律問題研討意見參照）；且法院裁定交付審判，即如同檢
    察官提起公訴使案件進入審判程序，是法院裁定交付審判之
    前提，必須偵查卷內所存證據已符合刑事訴訟法第二百五十
    一條第一項規定「足認被告有犯罪嫌疑」而檢察官應提起公
    訴之情形，亦即該案件已經跨越起訴門檻，否則，縱或法院
    對於檢察官所認定之基礎事實有不同之判斷，但如該案件仍
    須另行蒐證偵查始能判斷應否交付審判者，因交付審判審查
    制度並無如同再議救濟制度得為發回原檢察官續行偵查之設
    計，法院仍應依同法第二百五十八條之三第二項前段之規定
    ，以聲請無理由而裁定駁回。次按法院於審查交付審判之聲
    請有無理由時，除認為聲請人所指摘不利被告之事證未經檢
    察機關詳為調查或斟酌，或不起訴處分書所載理由違背經驗
    法則、論理法則或其他證據法則者外，不宜率予交付審判（
    法院辦理刑事訴訟案件應行注意事項第一百三十四條參照）
    。至上開所謂聲請人所指摘不利被告之事證未經檢察機關詳
    為調查，係指聲請人所提出請求調查之證據，檢察官未予調
    查，且若經調查，即足以動搖原偵查檢察官事實之認定及處
    分之決定，倘調查結果，尚不足以動搖原事實之認定及處分
    之決定者，仍不能率予交付審判。
  2.再按犯罪事實應依證據認定之，無證據不得認定犯罪事實，
    刑事訴訟法第一百五十四條第二項定有明文。而事實之認定
    ，應憑證據，如未能發現相當證據，或證據不足以證明，自
    不能以推測或擬制之方法，以為裁判基礎。又認定不利於被
    告之事實，須依積極證據，苟積極證據不足為不利於被告事
    實之認定時，即應為有利於被告之認定，更不必有何有利之
    證據。而認定犯罪事實所憑之證據，雖不以直接證據為限，
    間接證據亦包括在內；然而無論直接或間接證據，其為訴訟
    上之證明，須於通常一般之人均不致有所懷疑，而得確信其
    為真實之程度者，始得據為有罪之認定，倘其證明尚未達到
    此一程度，而有合理之懷疑存在，致無從為有罪之確信時，
    即應為無罪之判決，最高法院三十年上字第八一六號、四十
    年臺上字第八六號、七十六年臺上字第四九八六號判例意旨
    可資參照。再共同正犯之意思聯絡，雖不限於事前有所協議
    ，其於行為當時，基於相互之認識，以共同犯罪之意思參與
    者，亦無礙於共同正犯之成立，此固有最高法院七十三年臺
    上字第一八八六號判例意旨可資參照，惟苟係於行為完成且
    犯罪已既遂後，即無再加入犯罪計畫而成為共川正犯之可能
    。
  3.經查，依聲請人原告訴及聲請意旨觀之，陳田鈺、陳英傑因
    中央租貸公司週轉不靈，為詐取聲請人所開立之本票，而佯
    稱可以低於銀行優惠利率提供融資貸款，致聲請人信以為真
    ，而於九十二年十月七日與中央租賃公司簽訂付款買賣契約
    書，並於同日交付含附表所示之本票在內之本票四十八紙，
    是依聲請人所述，陳田鈺、陳英傑於九十二年十月七日與聲
    請人簽約並取得本票四十八紙時，渠等詐欺取財（即本票四
    十八紙）之犯行即已既遂，渠等嗣後提出如附表所示之本票
    十二紙向中央信託局申辦墊付國內票款之行為，僅屬事後處
    分贓物之行為，不另構成犯罪。而依卷存證據，既無從證明
    被告乙○○、丙○○於陳田鈺、陳英傑取得本票四十八紙而
    詐欺取財既遂之前，與渠等有何犯意聯絡與行為分擔，僅係
    事後審核該筆墊付國內票款之准駁，揆諸上揭說明，自難認
    被告乙○○、丙○○與陳田鈺、陳英傑就詐欺取財犯行有何
    犯意聯絡與行為分擔。
五、綜上所述，就聲請人告發被告二人違反銀行法第一百二十五
    條之二之背信罪嫌部分，聲請人之聲請不合法；而就聲請人
    告訴被告二人與陳田鈺、陳英傑共同涉犯刑法第三百三十九
    條第一項之詐欺取財罪嫌部分，聲請人於偵查中所指摘不利
    於被告之事證，均業經檢察機關詳為調查及斟酌，且原不起
    訴處分書及高檢署處分書所載理由亦未違背經驗法則、論理
    法則或其他證據法則，故認被告之詐欺取財行為罪嫌不足，
    於法並無違誤。聲請人聲請交付審判雖臚列上開理由，本院
    就聲請意旨再詳加審酌後，認聲請意旨雖提出諸多質疑，但
    尚乏無積極之證據足資證明被告有何與陳田鈺、陳英傑共同
    詐欺取財之犯行，而仍有合理之可疑存在，聲請人對於駁回
    再議之處分加以指摘，求予交付審判，非有理由。從而，原
    檢察官及高檢署檢察長分別依刑事訴訟法第二百五十二條第
    十款、第二百五十八條前段之規定，對被告予以不起訴處分
    及駁回再議之聲請，於法自無違誤，而本院亦不得再蒐集偵
    查卷外之證據加以審認。是聲請人就此部分聲請交付審判，
    為無理由，應予駁回。
六、依刑事訴訟法第二百五十八條之三第二項前段，裁定如主文
    。
中    華    民    國    99    年    2     月    26    日
                  刑事第九庭審判長法  官  林怡秀
                                  法  官  劉素如
                                  法  官  張詩芸
上正本證明與原本無異。
本裁定不得抗告。
                                  書記官  顏淑華
中    華    民    國    99    年    2     月    26    日
附表
┌──┬─────┬────┬──────┬──────────┐
│編號│票據號碼  │到期日  │  票面金額  │    備        註    │
│    │          │        │ （新臺幣） │                    │
├──┼─────┼────┼──────┼──────────┤
│1   │HX0000000 │92.12.01│   487,500元│已由中央租賃公司清償│
├──┼─────┼────┼──────┼──────────┤
│2   │HX0000000 │93.01.01│   487,500元│已由中央租賃公司清償│
├──┼─────┼────┼──────┼──────────┤
│3   │HX0000000 │93.02.01│   532,500元│已由聲請人清償      │
├──┼─────┼────┼──────┼──────────┤
│4   │HX0000000 │93.03.01│   750,000元│已由聲請人清償      │
├──┼─────┼────┼──────┼──────────┤
│5   │HX0000000 │93.04.01│   750,000元│由聲請人另開票換回  │
├──┼─────┼────┼──────┼──────────┤
│6   │HX0000000 │93.05.01│   795,000元│由聲請人另開票換回  │
├──┼─────┼────┼──────┼──────────┤
│7   │HX0000000 │93.06.01│ 1,125,000元│由聲請人另開票換回  │
├──┼─────┼────┼──────┼──────────┤
│8   │HX0000000 │93.07.01│ 1,125,000元│由聲請人另開票換回  │
├──┼─────┼────┼──────┼──────────┤
│9   │HX0000000 │93.08.01│ 1,125,000元│由聲請人另開票換回  │
├──┼─────┼────┼──────┼──────────┤
│10  │HX0000000 │93.09.01│ 1,125,000元│由聲請人另開票換回  │
├──┼─────┼────┼──────┼──────────┤
│11  │HX0000000 │93.10.01│ 1,125,000元│由告訴人另開票換回  │
├──┼─────┼────┼──────┼──────────┤
│12  │HX0000000 │93.11.01│ 1,125,000元│由聲請人另開票換回  │
├──┼─────┴────┴──────┴──────────┤
│總計│10,552,500元，未清償本票8紙，票款8,295,000元。          │
└──┴────────────────────────────┘

司法院資訊處製作；財團法人民間司法改革基金會備份。
